臺灣新北地方法院民事判決  
111年度金字第26號
原      告  賴勝章  


訴訟代理人  賴俊豪律師
被      告  沈學維  




            袁瑞祥  



            陳屹林  



上列當事人間因詐欺等案件，原告提起侵權行為損害賠償之刑事
附帶民事訴訟（109年度附民字第444號），經本院刑事庭移送前
來，本院於中華民國111年10月6日言詞辯論終結，判決如下：
    主      文
一、被告應連帶給付原告新臺幣(下同)502,900元，及被告沈學
    維自民國109年6月23日起、被告袁瑞祥自109年6月23日起、
    被告陳屹林自109年6月24日起，均至清償日止，按年息百分
    之5計算之利息。
二、訴訟費用由被告連帶負擔。
三、本判決於原告以168,000元為被告供擔保後，得假執行。但
    被告如以502,900元為原告預供擔保，得免為假執行。
    事實及理由
壹、程序部分：
一、本件被告沈學維因刑事案件在監執行，經囑託被告沈學維所
    在監所首長對被告沈學維送達開庭通知及到庭意願調查書，
    被告於民國111年8月31日回覆不願意於111年10月6日言詞辯
    論期日到場，有本院民事庭出庭意見調查表1份附卷可憑（
    見本院卷第153頁），其既已具狀陳明無到場意願，基於私
    法自治所產生之訴訟上處分主義觀點，自應尊重被告沈學維
    之意思，不必借提到場（司法院84廳民一字第13341號參照
    ）。是被告沈學維經合法通知未於最後言詞辯論期日到場，
    核無民事訴訟法第386條各款所列情形，爰依原告之聲請，
    由其一造辯論而為判決。
二、本件被告陳屹林經合法通知，無正當理由未於最後言詞辯論
    期日到場，核無民事訴訟法第386條所列各款情形，爰依原
    告聲請，由其一造辯論而為判決。
貳、實體部分：
一、原告主張：
  ㈠被告沈學維、袁瑞祥、陳屹林，於民國109年間某日加入真實
    姓名年籍不詳綽號「天下」等成年人成立之詐欺集團後，即
    與系爭詐欺集團成員共同基於詐欺取財之故意，先由不詳詐
    欺集團成員於109年3月25日12時許，致電原告佯稱涉入案件
    需提領現金及交付提款卡、密碼給司法機關，原告因而陷於
    錯誤，遂依指示於109年3月25日12時42分許在新北市○○區○○
    街000巷0弄00號前交付現金新臺幣(下同)36萬元，及中華郵
    政股份有限公司帳號00000000000000號之金融卡(下稱系爭
    金融卡)及密碼給被告沈學維、袁瑞祥。其中現金部分，被
    告沈學維先交予被告袁瑞祥，由被告袁瑞祥持至新北市○○區
    ○○路000號3樓交給被告陳屹林，被告沈學維再依被告陳屹林
    之指示，持系爭金融卡於109年3月25日13時3分至8分許在新
    北市○○區○○路000號後埔郵局之提款機陸續提領142,900元，
    再將所得款項持至新北市○○區○○路000號3樓交給被告陳屹林
    。被告沈學維、袁瑞祥並分別取得報酬40,232元、20,116元
    。
  ㈡被告上開詐欺之共同故意侵權行為，致原告受有損害共計502
    ,900元，故原告得依民法第184條第1項、第2項、第185條規
    定，請求連帶賠償原告財產上損害。因此提起本件訴訟等語
    。 
    並聲明：⒈被告應連帶給付原告502,900元及自刑事附帶民事
    訴訟起訴狀繕本送達翌日起至清償日止，按年息5%計算之利
    息。⒉原告願供擔保，請准宣告假執行。　　
二、被告則以：　　
　㈠被告袁瑞祥部分：沒有答辯，同意原告的請求，但目前在監
    無法還款等語。
　㈡被告沈學維、陳屹林均未於言詞辯論期日到場，亦未提出準
    備書狀作任何聲明或陳述。
三、本院之判斷：
　㈠原告主張被告沈學維、袁瑞祥、陳屹林，於109年間某日加入
    真實姓名年籍不詳綽號「天下」等人成立之詐欺集團後，共
    同基於詐欺取財之故意，先由詐欺集團成員於109年3月25日
    12時許，致電原告佯稱涉入案件需提領現金及交付提款卡、
    密碼給司法機關，原告因而陷於錯誤，遂依指示交付現金36
    萬元，及系爭金融卡及密碼給被告沈學維、袁瑞祥。被告沈
    學維再持系爭金融卡於109年3月25日13時3分至8分許提領14
    2,900元，所得款項共502,900元均交給被告陳屹林等情，有
    郵局帳號00000000000000號帳戶之存摺內頁明細、被告沈學
    維、陳屹林、袁瑞祥於本院109年度訴字第564號刑事詐欺案
    件之109年8月6日、109年9月23日準備程序筆錄在卷可參(見
    附民卷第11頁，本院卷第97頁至第108頁)，並有被告之刑事
    警詢、偵訊筆錄、準備程序筆錄、郵局帳戶明細查詢表、偵
    查報告、受理刑事案件報案三聯單、內政部警政署反詐騙諮
    詢專線紀錄表、受理各類案件紀錄表、刑案現場照片附於刑
    事案卷可考，並經本院調取刑事卷宗核閱無訛，而被告袁瑞
    祥同意原告之請求，被告沈學維並已於相當時期受合法通知
    ，未於言詞辯論期日到場，復未提出書狀爭執，堪信原告前
    開主張為真正。
　㈡次按因故意或過失，不法侵害他人之權利者，負損害賠償責
    任，數人共同不法侵害他人之權利者，連帶負損害賠償責任
    。不能知其中孰為加害人者亦同。造意人及幫助人，視為共
    同行為人。民法第184條第1項前段、第185條分別定有明文
    。本件原告因受詐欺集團成員詐欺而陷於錯誤後，將現金36
    萬元及系爭金融卡、密碼交給被告沈學維、袁瑞祥，被告沈
    學維再依被告陳屹林之指示，持系爭金融卡提領142,900元
    ，所得款項36萬元、142,900元終均交給被告陳屹林。被告
    沈學維、袁瑞祥並分別取得報酬40,232元、20,116元。被告
    三人之上開行為係與該詐欺集團成員對原告為共同詐欺行為
    ，致原告受有502,900元損害，故原告主張其財產權遭被告
    不法詐欺致受有損害，依據侵權行為之法律關係，請求被告
    就原告損害502,900元部分，連帶負損害賠償責任，即屬有
    據，應予准許。　
　㈢給付無確定期限者，債務人於債權人得請求給付時，經其催
    告而未為給付，自受催告時起，負遲延責任；其經債權人起
    訴而送達訴狀者，與催告有同一之效力；遲延之債務，以支
    付金錢為標的者，債權人得請求依法定利率計算之遲延利息
    ；應付利息之債務，其利率未經約定，亦無法律可據者，週
    年利率為5%，民法第229條第2項、第233條第1項、第203條
    分別定有明文。本件原告對被告之損害賠償債權，核屬無確
    定期限之給付，依前述法條規定，原告請求被告給付自刑事
    附帶民事訴訟起訴狀繕本送達被告翌日，即被告沈學維自10
    9年6月23日起、被告袁瑞祥自109年6月23日起、被告陳屹林
    自109年6月24日起(見附民卷第13頁至第17頁)計算之法定遲
    延利息，為有理由，應予准許。
四、綜上所述，原告依民法第184條第1項前段、第185條規定，
    請求被告連帶給付原告502,900元，及被告沈學維自109年6
    月23日起、被告袁瑞祥自109年6月23日起、被告陳屹林自10
    9年6月24日起，均至清償日止，按年息5%計算之利息，為有
    理由，應予准許。而原告依民法第184條第1項前段請求已全
    數有理由，其另依民法第184條第1項後段、第2項請求即無
    庸再為審酌，併此敘明。
五、原告陳明願供擔保，聲請宣告假執行，經核並無不合，爰酌
    定相當擔保金額准許之；併依職權酌定相當擔保金額，准被
    告預供擔保後，得免為假執行。　　
六、本件事證已臻明確，兩造其餘攻擊、防禦方法及所提證據，
    經本院斟酌後，核於判決結果不生影響，爰不逐一論述。
七、據上論結，本件原告之訴為有理由，因此判決如主文。
中　　華　　民　　國　　111 　年　　10 　 月 　　27   日
                    民事第七庭      法  官  謝宜雯
以上正本係照原本作成。
如對本判決上訴，須於判決送達後20日內向本院提出上訴狀。如
委任律師提起上訴者，應一併繳納上訴審裁判費。
中　　華　　民　　國　　111 　年　　10 　 月　　 27   日
                                   書記官  劉德玉 　　
　　
                          書記官  劉德玉